臺灣高等法院刑事判決　　　　　　　　　　　　　　九十三年度上訴字第六四九號
　　上　訴　人
　　即　被　告　乙○○
　　義務辯護人　方正彬律師
右上訴人因強盜等案件，不服臺灣板橋地方法院九十二年度訴緝字第一三六號，中華
民國九十三年一月三十一日第一審判決（起訴案號：臺灣板橋地方法院檢察署九十一
年度偵字第一六四七一號﹔併辦案號：臺灣桃園地方法院檢察署九十一年度偵字第二
二六二一號），提起上訴，本院判決如左：
    主  文
原判決撤銷。
乙○○連續意圖為自己不法之所有，攜帶兇器，結夥三人以上，以強暴至使不能抗拒
，而取他人之物，處有期徒刑柒年拾月。
扣案之改造手槍貳枝（槍枝管制編號000000000000、00000000000號，各含彈匣壹個
）、土造子彈拾顆、制式子彈貳顆均沒收。
    事  實
一、陳國騰（業經另案判決）從事金飾加工業務，對於金飾加工行業者之送貨流程、
    作息時間甚為了解；其與趙志國（綽號「小寶」，通緝中）二人明知未經中央主
    管機關許可，不得持有可發射子彈具有殺傷力之槍枝及子彈，竟未經許可，於民
    國（下同）九十年五月初某日，以新臺幣（下同）六十萬元代價購買改造手槍二
    枝及以二萬元代價購入制式子彈二顆及土造子彈四十九顆，而自彼時起非法持有
    上開槍彈，嗣因渠等計劃強盜他人財物，而分別於下列時間、地點，與乙○○、
    趙志國、周志成、謝明宏（以上二人業已另案判決），共同基於持有上開槍彈之
    犯意聯絡暨意圖為自己不法所有之概括犯意聯絡，由陳國騰提供訊息，並事先帶
    同趙志國或乙○○至下列地點附近勘察地形與瞭解被害人作息以規劃路線，再分
    別由趙志國、乙○○、周志成、謝明宏於下列時間、地點，並持上揭槍彈，強取
    如下列之人所有財物：
(一)、於九十年五月九日十六時許，趙志國、乙○○及周志成共同在桃園縣大溪鎮○○
    路段台四線二七公里處埋伏（起訴書誤載為陳國騰在附近巡邏把風），見丁○○
    駕車經過該處時，周志成即以手持之鋁棒敲破丁○○所有自用小客車之車窗，攔
    下該自用小客車，旋乙○○持預藏的手槍（內置子彈，下同）要脅丁○○，至使
    丁○○無法抗拒，而由周志成、趙志國分別上前強取置於車後座之金飾二袋（約
    五百兩黃金），得手後逃離現場，並將金飾交由陳國騰負責變賣，再朋分花用。
(二)、乙○○與趙志國二人於九十一年三月二十五日，在臺北縣中和市○○路一二七巷
    十三號，見卓石松所有停放在該處之車牌號碼ＡＡＧ－一五０號機車，竟意圖為
    自己不法所有之犯意聯絡，趁無人注意之際，由乙○○以自備鑰匙下手竊取得手
    ，預備將該部機車供日後渠等強盜他人之交通工具，嗣於九十一年四月九日十三
    時三十分許，趙志國負責到場巡邏把風並接應（起訴書誤載為陳國騰亦有到場把
    風），而由乙○○騎乘上開竊得車牌號碼ＡＡＧ—１５０機車搭載謝明宏在台北
    縣中和市○○路三Ｏ一巷二十五弄口附近埋伏，見甲○○攜帶一批金飾正欲外出
    工作而發動車子之際，即由乙○○、謝明宏二人頭戴安全帽，並由乙○○持預藏
    之上開改造手槍，指向甲○○喝令其打開後車廂，致使甲○○無法抗拒，而打開
    所有小客車之後車廂，任由謝明宏強行取走甲○○所有金飾一批（約價值五百萬
    元），得手後由乙○○騎乘上開機車逃離現場時，甲○○隨即駕駛自用小客車自
    後追趕，嗣至臺北縣中和市○○街一八Ｏ巷附近，甲○○駕駛小客車自後撞擊乙○○所騎乘之機車，使乙○○、謝明宏倒地，所強取之金飾亦掉落地上，乙○○
    、謝明宏隨即逃逸。
(三)、於九十一年五月一日十三時十二分許，趙志國與乙○○分持上開改造手槍一支，
    在臺北縣土城市○○街三十七號空地附近埋伏，（起訴書誤載為陳國騰亦有到場
    在附近巡邏把風），見丙○○走到所有車牌號碼Ｋ４—２５５８號自用小客車前
    ，即由乙○○持槍要脅丙○○打開後車廂，致使丙○○無法抗拒而打開後車廂，
    而由趙志國強行取走後車廂內丙○○所有金飾一袋（約五百五十兩黃金），得手
    後逃離現場，並將金飾交由陳國騰變賣朋分花用。
二、嗣經警於九十一年八月二十八日二十二時許，分別循線在桃園縣中壢市內壢火車
    站、桃園市○○○路四００號十四樓之四循線查獲周志成、陳國騰，並於桃園市
    ○○○路四００號十四樓之四陳國騰住處查獲上揭改造手槍二支（槍枝管制編號
    0000 00000000、0000000000號）、子彈五十一發及彈匣五個等物。
三、案經丙○○、甲○○、丁○○訴由臺北縣政府警察局中和分局報請臺灣板橋地方
    法院檢察署檢察官偵查起訴暨臺灣桃園地方法院檢察署檢察官（九十一年度偵字
    第二二六二一號）移送臺灣板橋地方法院併案審理。
    理  由
一、上訴人即被告乙○○經合法傳喚無正當理由不到庭，爰不待其陳述逕行判決，合
    先敘明。
二、右揭犯罪事實，業據上訴人即被告乙○○於警詢、偵查時及原審法院審理時坦承
    不諱，核與被害人丙○○、甲○○及丁○○分別於警詢中及本院審理中指訴如何
    被強盜之情節及被害人卓石松於警詢時指訴其所有上揭機車失竊之情節均大致相
    符，且同案被告周志成於警詢、偵查中及原審法院審理時並坦承有於右揭犯罪事
    實(一)所示時間、地點，與被告乙○○及趙志國共同強盜被害人丁○○所有之金飾
    並分得贓款之事實，而同案被告陳國騰於警詢及偵查中亦坦承其有參與右開犯罪
    事實(一)至(三)之犯行無誤，另同案被告謝明宏則於警詢及偵查中坦承有參與右開犯
    罪事實(二)所示犯行在卷，而同案被告陳國騰、周志成及謝明宏並因涉本件犯行，
    並經臺灣板橋地方法院九十一年度訴字第二０七四號判處罪刑在案，有該刑事判
    決書乙份在卷可參，又證人游秀夫於警詢時證述其確有目擊被害人甲○○駕車正
    衝撞兩名頭戴全罩式安全帽共騎一部機車之青年，兩名青年丟棄安全帽逃離等情
    在卷，另證人即被害人丁○○之妻鄭淑滿亦於警詢時證述其所目擊被害人丁○○
    遭強盜之情節，此外，復有被害人丁○○出具之贓物領據附卷及現場尋獲之安全
    帽二頂扣案可資佐證。而扣案之安全帽經送化驗採集之指紋六枚比對結果，其中
    二枚與同案被告謝明宏之右中、右小指指紋相符，此有內政部警政署刑事警察局
    九十一年四月二十三日刑紋字第０九一００八九０七三號鑑驗書一紙可證﹔又扣
    案之上開手槍及子彈經送內政部警政署刑事警察局鑑定結果，其中二枝手槍槍枝
    管制編號000000000000、00000000000）均係改造手槍，機械性能良好，均具殺
    傷力，另一枝手槍（槍枝管制編號000000000000），認係金屬玩具手槍，認不具
    殺傷力，子彈五十一顆，其中四十九顆，認係土造子彈，經採樣十六顆試射，均
    可擊發，認均具有殺傷力，另二顆係口徑０．三二吋制式子彈，認均具殺傷力，
    有該局九十一年九月九日刑鑑字第Ｚ000000000號槍彈鑑定書可資為證
    ，茲被告乙○○於右揭時地持前揭具有殺傷力之槍彈指向被害人丁○○、甲○○
    及丙○○，自足以使被害人丁○○等人因而不能抗拒，事證明確，被告乙○○犯
    行，應堪認定。
三、核被告乙○○所為，係犯槍砲彈藥刀械管制條例第十一條第四項之未經許可持有
    可發射子彈具有殺傷力之改造手槍罪、同條例第十二條第四項之未經許可持有子
    彈罪、刑法第三百二十條第一項之竊盜罪、刑法第三百三十條第一項之加重強盜
    罪。至公訴人起訴時雖認被告乙○○未經許可持有上開可發射子彈具有殺傷力之
    改造手槍，係犯同條例第十條第四項之未經許可持有有殺傷力之改造模型槍罪，
    惟與原審法院審理時已當庭陳明變更起訴法條為同條例第十一條第四項之未經許
    可持有上開可發射子彈具有殺傷力之改造手槍罪，本院自毋庸變更起訴法條，附
    此敘明。至被告乙○○行為後，刑法第三百三十條雖於九十一年一月三十日修正
    公布，並於同年二月一日生效，該條法定刑已由「處五年以上十二年以下有期徒
    刑」修正為「七年以上有期徒刑」，然被告乙○○連續為犯罪事實(一)、(二)、(三)之
    加重強盜犯行，依連續犯以一罪論，其最後一次犯罪時間既係在刑法第三百三十
    條修正施行以後之九十一年五月一日，自應依刑法第二條第一項前段規定，適用
    裁判時之規定，而無新舊法之適用比較，附此敘明。被告乙○○就所犯非法持有
    槍彈罪及加重強盜罪，與陳國騰、趙志國、謝明宏、周志成間，暨就所犯竊盜罪
    ，與趙志國間，各互有犯意聯絡及行為分擔，均為共同正犯。被告乙○○係以一
    行為持有手槍及子彈，係以一行為同時觸犯槍砲彈藥刀械管制條例第十條第四項
    未經許可持有可發射子彈具有殺傷力之改造手槍罪及同法第十二條第四項未經許
    可持有子彈罪，為想像競合犯，應從一重之未經許可持有改造手槍罪處斷。又被
    告乙○○先後三次加重強盜犯行，時間緊接，手段相似，觸犯犯罪基本構要件相
    同之罪名，顯係基於概括犯意為之，應依連續犯規定論以一連續攜帶兇器，結夥
    三人之加重強盜罪，並加重其刑。又被告乙○○所犯上開違反槍砲彈藥刀械管制
    條例罪、竊盜罪與加重強盜罪間，互有方法結果之牽連關係，為牽連犯，應從一
    重之加重強盜罪處斷。至公訴人雖未就被告乙○○竊取上開機車犯行部分提起公
    訴（公訴人認為被告乙○○此部分竊盜犯行，係與被告乙○○在另案所犯竊盜罪
    嫌暨搶奪罪嫌，有連續犯暨牽連犯關係，遂將此部分竊盜犯行另行移送至本院併
    案審理，嗣經本院九十二年度上訴緝字第四號以本件竊盜犯行，與其所為先後之
    竊盜犯行，犯罪時間相隔近五個月之久，犯罪之目的又不相同，尚難認係出自同
    一概括犯意之連續犯關係，未予併案審理，退回予原檢察署檢察官另為適法之處
    理），然被告乙○○此部份竊盜犯行與前揭起訴之強盜犯罪事實間，具有牽連犯
    之裁判上一罪關係，本院自得併予審理。原審就被告乙○○上揭犯行，予以論罪
    科刑，固非無見，惟查被告乙○○持槍強劫被害人甲○○，致使被害人甲○○不
    能抗拒，而任由共犯謝明宏強取置於後車箱之金飾一批，則該金飾顯已置於被告
    乙○○等人實力支配範圍下，已屬既遂，縱被害人甲○○於遭強劫金飾後，旋開
    車自後追趕並衝撞被告乙○○所騎乘之機車，而致金飾掉落地上，亦不因之影響
    被告乙○○應成立之加重強盜既遂犯行，原審以被告乙○○騎乘之機車遭被害人
    甲○○駕駛自小客車自後衝撞，所強劫之金飾掉落地上，並隨即逃逸，而認被告
    乙○○就此所為係成立加重強盜未遂罪，其論斷尚有未當﹔又被告乙○○連續犯
    前揭三次加重強盜犯行，而原審於判決主文及理由亦認被告乙○○係基於概括犯
    意而犯本件加重強盜犯行，惟於犯罪事實疏未載明被告乙○○基於概括犯意而為
    加重強盜犯行之意旨，同有未當﹔又原審於判決事實載明共犯周志成與被告乙○○基於共同非法持有上揭槍彈強劫被害人丁○○所有財物，惟於判決理由竟認共
    犯周志成就此非法持有槍彈部份，不成立共同正犯，判決事實與理由顯相矛盾，
    亦有未洽，是被告乙○○雖具狀提起上訴，然並未提出何上訴理由，亦未到庭為
    何陳述，其空言指摘原審判決不當，固無理由，惟原判決既有上揭可議之處，自
    應由本院予以撤銷改判，爰審酌被告乙○○之素行，犯罪之動機、目的、手段、
    次數，正值青壯竟不思正途賺取錢財，而持槍強劫被害人財物，對被害人財產及
    人身安全所生危害鉅大、所得黃金金飾價值甚高利益非小，惟其於犯後自始坦承
    犯行之態度等一切情狀，仍量處有期徒刑七年十月。至扣案之改造手槍二枝（槍
    枝管制編號000000000000、00000000000，各含彈匣一個）、土造子彈三十三顆
    （至其餘查獲之土造子彈十六顆已因試射而滅失，自無從宣告沒收）及制式子彈
    二顆均具有殺傷力，係屬違禁物，應依刑法第三十八條第一項第一款之規定宣告
    沒收之。至於被告乙○○以自己所有之機車鑰匙一支竊取上開機車，惟該鑰匙並
    未扣案，被告乙○○於原審法院審理時並供述業已滅失，自不予宣告沒收，而另
    扣案之玩具手槍一枝，不具殺傷力，非屬違禁物，亦非被告乙○○等人持以供犯
    本件之罪所用之物，亦無從併予宣告沒收，至另查扣之信號彈發射器一枝及信號
    彈二枚，該信號彈發射器僅供發射信號彈之用，而小型信號彈僅供發射產生火焰
    信號用於求救、標示位置之正當用途，而信號彈非屬槍砲彈藥刀械管制條例所列
    管之子彈，有內政部警政署刑事警察局九十一年九月十日刑偵五字第０九一０二
    四０八０二號鍵驗通知書乙份在卷可參，且非供本件之罪所用之物，自亦不予宣
    告沒收，均附此敘明。
據上論斷，應依刑事訴訟法第三百六十九條第一項前段、第三百七十一條、第三百六
十四條、第二百九十九條第一項前段，槍砲彈藥刀械管制條例第十一條第四項、第十
二條第四項，刑法第十一條前段、第二十八條、第五十六條、第三百二十條第一項、
第三百三十條第一項、第五十五條、第三十八條第一項第一款，罰金罰鍰提高標準條
例第一條前段，判決如主文。
本案經檢察官施慶堂到庭執行職務。
中　　　華　　　民　　　國　　九十三　　年　　　五　　　月　　　六　　　日
                              臺灣高等法院刑事第三庭
                                  審判長法  官  張　連　財
                                        法  官  林　明　俊
                                        法  官  張  傳  栗
右正本證明與原本無異。
如不服本判決，應於收受送達後十日內向本院提出上訴書狀，其未敘述上訴之理由者
並得於提起上訴後十日內向本院補提理由書（均須按他造當事人之人數附繕本）。
                                        書記官  秦　慧　榮
中　　　華　　　民　　　國　　九十三　　年　　　五　　　月　　　七　　　日
附錄：本案論罪科刑法條全文
槍砲彈藥刀械管制條例第十一條
未經許可，製造、販賣或運輸第四條第一項第一款所稱其他可發射金屬或子彈具有殺
傷力之各式槍砲者，處五年以上有期徒刑，併科新臺幣一千萬元以下罰金。
未經許可，轉讓、出租或出借前項所列槍砲者，處三年以上十年以下有期徒刑，併科
新臺幣七百萬元以下罰金。
意圖供自己或他人犯罪之用，而犯前二項之罪者，處無期徒刑或七年以上有期徒刑，
併科新臺幣一千萬元以下罰金。
未經許可，持有、寄藏或意圖販賣而陳列第一項所列槍砲者，處一年以上七年以下有
期徒刑，併科新臺幣七百萬元以下罰金。
第一項至第三項之未遂犯罰之。
槍砲彈藥刀械管制條例第十二條
未經許可，製造、販賣或運輸子彈者，處一年以上七年以下有期徒刑，併科新台幣五
百萬元以下罰金。
未經許可，轉讓、出租或出借子彈者，處六月以上五年以下有期徒刑，併科新台幣三
百萬元以下罰金。
意圖供自己或他人犯罪之用，而犯前二項之罪者，處三年以上十年以下有期徒刑，併
科新台幣七百萬元以下罰金。
未經許可，持有、寄藏或意圖販賣而陳列子彈者，處五年以下有期徒刑，併科新台幣
三百萬元以下罰金。
第一項至第三項之未遂犯罰之。
刑法第三百二十條
意圖為自己或第三人不法之所有，而竊取他人之動產者，為竊盜罪，處五年以下有期
徒刑、拘役或五百元以下罰金。
意圖為自己或第三人不法之利益，而竊佔他人之不動產者，依前項之規定處斷。
前二項之未遂犯罰之。
刑法第三百三十條：
犯強盜罪而有第三百二十一條第一項各款情形之一者，處七年以上有期徒刑。
前項之未遂犯罰之。
